臺灣臺中地方法院民事判決
110年度沙簡字第582號
原      告  兆豐產物保險股份有限公司

法定代理人  梁正德  
訴訟代理人  陳茂豐  
被      告  陳定駿  
上列當事人間請求損害賠償事件，經本院於民國110年12月15日
言詞辯論終結，判決如下：
    主      文
被告應給付原告新臺幣壹拾參萬伍仟壹佰肆拾伍元，及自民國一
一○年九月十四日起至清償日止，按週年利率百分之五計算之利
息。
原告其餘之訴駁回。
訴訟費用由被告負擔百分之八十五，餘由原告負擔。
本判決原告勝訴部分得假執行。但如被告以新臺幣壹拾參萬伍仟
壹佰肆拾伍元為原告預供擔保，得免為假執行。
    事實及理由
壹、程序方面：
    被告經合法通知，未於言詞辯論期日到場，核無民事訴訟法
    第386條各款所列情形，爰依原告聲請，由其一造辯論而為
    判決。
貳、實體方面：
一、原告主張：被告於民國108年7月4日7時35分許駕駛車牌號碼
    000-0000號普通重型機車，沿臺中市大甲區文武路由東向西
    方向直行，行經在臺中市大甲區文武路與忠孝街之交岔路口
    ，因違反號誌管制而闖紅燈進入上開交岔路口，適有原告所
    承保之詹麗卿所有並由訴外人葉譯翔駕駛車牌號碼000-0000
    號自用小客車（下稱系爭車輛），沿臺中市大甲區忠孝街由
    北往南方向直行通過上開交岔路口，兩車因而發生碰撞，致
    系爭車輛受損，經送修支出修理費用新臺幣（下同）159,14
    8元（包含烤漆費用40,525元、工資21,050元、零件費用97,
    573元），原告已依保險契約賠付完畢，為此爰依保險法第5
    3條及民法第184條第1項前段、第191條之2規定提起本件訴
    訟等語。並聲明：被告應給付原告159,148元及自起訴狀繕
    本送達被告之翌日（即110年9月14日）起至清償日止，按週
    年利率百分之5計算之利息。
二、被告未於言詞辯論期日到場，亦未提出書狀作何聲明或陳述
    以供本院審酌。
三、本院之判斷：
（一）原告主張上開事實，業據其提出與所述相符之行車執照、
      車損照片、估價單、電子發票證明聯、車險理賠計算書、
      賠款滿意書、臺中市政府警察局道路交通事故當事人登記
      聯單、初步分析研判表、道路交通事故現場圖等影本為證
　　　，且經本院依職權向臺中市政府警察局大甲分局調閱本件
      交通事故調查資料核閱屬實，而被告經合法通知，未於言
      詞辯論期日到場，亦未提出書狀作何聲明或陳述以供審酌
      ，本院依調查證據之結果，堪信原告之主張為真正。
（二）按汽車行駛至交岔路口，其行進、轉彎，應遵守燈光號誌
      或交通指揮人員之指揮，遇有交通指揮人員指揮與燈光號
      誌並用時，以交通指揮人員之指揮為準，道路交通安全規
      則第102條第1項第1款定有明文。次按車輛面對圓形紅燈
      表示禁止通行，不得超越停止線或進入路口，道路交通標
      誌標線號誌設置規則第206條第5款第1目亦有明文。及依
      道路交通安全規則第2條第1項第1款規定：「本規則用詞
      ，定義如下：一、汽車：指在道路上不依軌道或電力架線
      而以原動機行駛之車輛（包括機車）。」查被告駕車自應
      注意上開規定，而被告駕駛車牌號碼000-0000號普通重型
      機車於上開時、地，因違反號誌管制而闖紅燈，適有訴外
      人葉譯翔駕駛系爭車輛行經該處，兩車因而發生碰撞，被
      告確有過失至明。
（三）復按因故意或過失，不法侵害他人之權利者，負損害賠償
      責任；汽車、機車或其他非依軌道行駛之動力車輛，在使
      用中加損害於他人者，駕駛人應賠償因此所受之損害，民
      法第184條第1項前段、第191條之2前段分別定有明文。又
      按被保險人因保險人應負保險責任之損失發生，而對於第
      三人有損失賠償請求權者，保險人得於給付賠償金額後，
      代位行使被保險人對於第三人之請求權。但其所請求之數
      額，以不逾賠償金額為限，保險法第53條第1項亦有明定
      。查原告主張其承保系爭車輛因本件交通事故受損，經送
      修支出修理費用159,148元（包含烤漆費用40,525元、工
      資21,050元、零件費用97,573元），其已依保險契約賠付
      完畢等情，業據其提出與所述相符之之行車執照、車損照
      片、估價單、電子發票證明聯、車險理賠計算書、賠款滿
      意書等影本為證，自堪信為真實，足認被告之過失行為與
      系爭車輛受損間，具有相當因果關係，被告應負侵權行為
      之損害賠償責任，而原告既已依保險契約給付被保險人即
      訴外人詹麗卿賠償金額，自得依保險法第53條規定，代位
      行使訴外人詹麗卿對被告之侵權行為損害賠償請求權。
（四）又按不法毀損他人之物者，應向被害人賠償其物因毀損所
      減少之價額，民法第196條定有明文。而所謂請求賠償物
      被毀損所減少之價額，得以修復費用為估定標準，但以必
      要者為限，例如修理材料以新品換舊品，應予折舊（參見
      最高法院77年度第9次民事庭會議決議）。查系爭車輛經
      送修支出修理費用159,148元，包含烤漆費用40,525元、
      工資21,050元、零件費用97,573元等情已如前述，其中零
      件部分係以新品替換舊品，自應扣除折舊部分。且依行政
      院所頒「固定資產耐用年數表」及「固定資產折舊率表」
      之規定，小客車之耐用年數為5年，及依定率遞減法每年
      折舊千分之369，以及依卷附系爭車輛之行車執照記載出
      廠時間為107年11月，迄至108年7月4日本件交通事故發生
      日止，其使用期間為7月又19日（參照民法第124條規定意
      旨推定出廠日期為15日，及依民法第121條第2項前段規定
      期間不以月之始日起算者，以最後之月與起算日相當日之
      前1日為期間之末日，以及依「營利事業所得稅查核準則
      」第95條第6項規定「固定資產提列折舊採用定率遞減法
      ，以1年為計算單位，其使用期間未滿1年者，按實際使用
      之月數相當於全年之比例計算之，不滿1月者，以月計」
      ），準此，以系爭車輛之使用期間8月計算，並扣除折舊
      額後，原告得請求零件費用為73,570元（計算式：第1年
      折舊額：97573×0.369×8/12＝24002.95，00000000000＝735
      70，小數點以下四捨五入），再加計烤漆費用40,525元及
      工資21,050元，是以，系爭車輛之修復必要費用合計135,
      145元。
（五）另按給付有確定期限者，債務人自期限屆滿時起，負遲延
      責任；給付無確定期限者，債務人於債權人得請求給付時
      ，經其催告而未為給付，自受催告時起，負遲延責任。其
      經債權人起訴而送達訴狀，或依督促程序送達支付命令，
      或為其他相類之行為者，與催告有同一之效力，民法第22
      9條第1項、第2項分別定有明文。又按遲延之債務，以支
      付金錢為標的者，債權人得請求依法定利率計算之遲延利
      息。但約定利率較高者，仍從其約定利率；應付利息之債
      務，其利率未經約定，亦無法律可據者，週年利率為百分
      之5，民法第233條第1項、第203條亦分別明定。查本件原
      告對被告之侵權行為損害賠償債權，核屬無確定期限之給
      付，既經原告提起本件民事訴訟，且起訴狀繕本業於110
      年9月13日合法送達被告，有送達證書在卷可佐，則被告
      迄未給付，應負遲延責任，是以，原告請求自起訴狀繕本
      送達被告之翌日即110年9月14日起至清償日止，按週年利
      率百分之5計算之法定遲延利息，核無不合，應予准許。
（六）從而，原告依據保險代位及侵權行為之法律關係，請求被
      告給付135,145元及自起訴狀繕本送達被告之翌日（即110
      年9月14日）起至清償日止，按週年利率百分之5計算之利
      息，為有理由，應予准許，至逾此部分之請求，則屬無據
      ，應予駁回。　　　
四、本件原告勝訴部分，係依民事訴訟法第427條第1項規定適用
    簡易訴訟程序，所為被告敗訴判決，應依民事訴訟法第389
    條第1項第3款規定，依職權宣告假執行。另本院依職權，酌
    定相當之擔保金額，宣告被告預供擔保而免為假執行。
五、訴訟費用負擔之依據：民事訴訟法第79條。
中　　華　　民　　國　 111　　年　  1 　　月　　12　　日
                  沙鹿簡易庭  法  官  賴秀雯
以上為正本係照原本作成。
如不服本判決，應於送達後二十日內，向本院提出上訴狀並表明
上訴理由，如於本判決宣示後送達前提起上訴者，應於判決送達
後二十日內補提上訴理由書（須附繕本）。如委任律師提起上訴
者，應一併繳納上訴審裁判費。
中　　華　　民　　國　 111　　年　　1　   月　   12 　日
                              書記官  陳任鈞